【裁判字號】    99,保險小上,1
【裁判日期】    990120
【裁判案由】    給付保險金
【裁判全文】
臺灣臺南地方法院民事判決           99年度保險小上字第1號
上  訴  人  丁○○○保險股份有限公司
法定代理人  甲○○
訴訟代理人  乙○○
被上訴人    丙○○
上列當事人間請求給付保險金事件，上訴人對於民國98年12月2
日本院柳營簡易庭98年度營保險小字第3 號第一審民事判決提起
上訴，本院判決如下：
    主    文
上訴駁回。
第二審訴訟費用新台幣壹仟伍佰元由上訴人負擔。
    理    由
一、本件上訴意旨略以：按判決書理由項下，應記載關於攻擊或
    防禦方法之意見，民事訴訟法第226 條第3 項定有明文，法
    院為原告敗訴之判決，而其關於攻擊方法之意見有未記載於
    判決理由項下者，即為同法第469 條第6 款所謂判決不備理
    由。上訴人提出某文書為證據，自屬攻擊方法之一種，原審
    對於此項證據，並未在判決理由項下記載其意見，遽維持第
    一審駁回上訴人之訴之判決，自屬違背法令。（最高法院29
    年上字第842 號判例參照）又按得心證之理由，應記明於判
    決，為（舊）民事訴訟法第222 條第2 項所明定，故法院依
    自由心證判斷事實之真偽時，所斟酌調查證據之結果，其內
    容如何，與應證事實之關聯如何，以及取捨之原因如何，如
    未記明於判決，即屬（舊）同法第466 條第6 款所謂判決不
    備理由。亦為最高法院43年台上字第47號判例所著。再按解
    釋契約固屬事實審法院之職權，惟其解釋如違背法令或有悖
    於論理法則或經驗法則，自非不得以其解釋為不當，援為上
    訴第三審之理由。為最高法院83年台上字第2118號判例所著
    。又判決違背法令，不限於成文法，縱為成文法以外之法則
    ，如證據法則、論理法則或經驗法則仍屬之（參照民事訴訟
    法第222 條修正理由）。本案中央健康保險局高屏分局98年
    7 月24日健保高費二字第0986024097號函（下稱健保局高屏
    分局函）提供被上訴人於義大醫院進行手術治療之給付項目
    與支付點數附件「住院醫療費用清單」頁次7 即已載明被上
    訴人之系爭手術皆為97年3 月20日執行。又被上訴人於起訴
    狀中亦自認於「97年3 月11日進行右肝切除手術。孰料，在
    手術進行中，醫師發現肝腫瘤癌細胞有轉移現象，已經擴散
    至胃部，醫師乃立即決定，追加胃部手術，將癌細胞轉移至
    胃部之部位一併切除：：：」等語，原審就此疏未論及，卻
    以被上訴人提出之照片及手術同意書或健保局高屏分局函主
    、次要手術之用語，即認定系爭手術係有2 不同手術，並未
    敘明未論列證據取捨之原因如何，亦未記明於判決，即屬民
    事訴訟法第469 條第6 款所謂判決不備理由及違反經驗法則
    、論理法則，並與同法第222 條第3 項規定不符之違背法令
    ，是被上訴人之請求要屬無據，原審認事用法尚有違誤，為
    此提起上訴等語。並聲明：原判決廢棄；上開廢棄部分，被
    上訴人在第一審之訴及其假執行之聲請均駁回。
二、按對於小額程序第一審裁判之上訴或抗告，非以其違背法令
    為理由，不得為之。所謂判決違背法令，乃指判決不適用法
    規或適用不當，或有民事訴訟法第469 條所列第1 款至第5
    款事由時，其判決當然為違背法令。又小額程序之第二審判
    決，依上訴意旨足認上訴為無理由者，得不經言詞辯論為之
    。民事訴訟法第436 條之24第2 項、第436 條之32第2 項準
    用第468 條及第469 條第1 款至第5 款、第436 條之29第2
    款分別定有明文。是民事訴訟法第469 條第6 款所列判決不
    備理由或理由矛盾為判決當然違背法令之規定，並不適用於
    民事小額訴訟之上訴程序。再按「事實之真偽，應由事實審
    法院斟酌辯論意旨及調查證據之結果，依自由心證判斷之，
    苟其判斷並不違背法令，即不許當事人以空言指摘。」（最
    高法院21年上字第1406號判例參照）
三、本院自形式上審查，上訴人上訴意旨有關原審判決違反經驗
    、論理法則及民事訴訟法第222 條第3 項規定部分，已指摘
    原判決違背之法令及其具體之內容，暨依訴訟資料可認為原
    判決認定系爭手術為2 個手術，有違背法令之具體事實，是
    本件上訴程序具備合法要件，先予敘明。
四、經查本件上訴人對小額程序之第一審判決提起上訴，雖主張
    原審判決有伊前述之民事訴訟法第469 條第6 款所謂判決不
    備理由及違反經驗法則、論理法則，並與同法第222 條第3
    項規定不符之違背法令，惟依民事訴訟法第436 條之32第2
    項準用第468 條及第469 條第1 款至第5 款之規定，同法第
    469 條第6 款所列判決不備理由或理由矛盾為判決當然違背
    法令之規定，並不適用於民事小額訴訟之上訴程序，是上訴
    人指摘原審判決有伊前述之民事訴訟法第496 條第6 款所稱
    判決不備理由之處，自屬無稽，不足採信。又查原審判決已
    就上訴人於原審提出之各項答辯何以不採之原因予以指駁，
    並就被上訴人起訴主張其經義大醫院進行右肝切除手術中，
    醫師發現肝腫瘤細胞已轉移擴散到胃部，並一併追加胃部手
    術之事實，參酌原審依職權函詢義大醫院98年8 月11日義醫
    字第09801356號函（下稱義大醫院函）覆所稱：「：：：原
    告因胃癌及肝癌至本院住院治療，並接受右肝部分切除及近
    端胃次全切除術，上述2 種手術開刀位置皆不同」等語；參
    以健保局高屏分局函中已說明系爭手術係2 項（胃及肝）手
    術，並有主、次手術之別，「主手術：胃部份切除併與食道
    吻合術。次手術一：肝部份切除術。次手術二：其他幽門成
    形術。」，已明確表明系爭手術係有2 不同之手術，對照被
    上訴人於原審提出之開刀後身體照片，顯示上述2 種手術開
    刀位置並非僅有1 處，而認定被上訴人在義大醫院同時進行
    胃部之主手術及肝部分之次手術，已該當於2 次手術，與上
    訴人所辯「：：：係指在同一手術區內」、「：：：係指一
    病灶需由不同刀口，始能將病灶清除、修復者」、「經不同
    刀口施行同類手術或兩側性手術」均不相同，而認定上訴人
    辯稱系爭手術係1 個手術云云，並不可採。原審判決並認本
    件事證已臻明確，兩造其餘攻擊防禦或立證，或與本案之爭
    點無涉，或與判決之結果不生影響，無庸一一論列等情，有
    原審判決在卷可稽，足認原審判決已就被上訴人於原審之主
    張與上訴人之各項抗辯及原審判決得心證之理由逐一記載於
    該判決理由項下，則健保局高屏分局函之附件所載被上訴人
    之系爭手術皆為97年3 月20日執行，及被上訴人於起訴狀中
    亦自認於「97年3 月11日進行右肝切除手術。孰料，在手術
    進行中，醫師發現肝腫瘤癌細胞有轉移現象，已經擴散至胃
    部，醫師乃立即決定，追加胃部手術，將癌細胞轉移至胃部
    之部位一併切除：：：」等語，顯均不影響於原審判決之認
    定，故系爭手術雖於97年3 月20日執行，亦與原審判決認定
    系爭手術因手術部位不同而具有主手術及次手術之2 次手術
    之結論無影響，可知原審判決並無上訴人所稱之民事訴訟法
    第469 條第6 款所謂判決不備理由及違反經驗法則、論理法
    則，並與同法第222 條第3 項規定不符之違背法令，是上訴
    人所稱原審判決有伊前述主張之違背法令之處，均係就原審
    取捨證據、認定事實之職權行使任憑已意而為指摘，自屬無
    據，不足採信。
五、復查被上訴人之系爭手術為2 次手術之事實，業如前述，依
    兩造間保險契約內容之「新光安康住院保險附約條款」第11
    條第2 項「被保險人同一住院期間接受兩項以上手術時，其
    各項手術費用保險金應分別計算」約定，且依義大醫院函載
    「上述2 種手術開刀位置皆不同」等語，自應以「被保險人
    同一住院期間接受兩項以上手術時，其各項手術費用保險金
    應分別計算」之約定為準，是被上訴人主張上訴人應再依「
    新光安康住院保險附約」條款第11條第2 項約定給付被上訴
    人新台幣（下同）4 萬元，自屬有據。另被上訴人進行之胃
    癌手術手術部分，既不符合其餘手術要件，亦如前述，則被
    上訴人請求上訴人給付全額6 萬元之另外50% 部分，即3 萬
    元，亦屬有據。再依保險法第34條第2 項規定：「保險人因
    可歸責於自己之事由致未在前項規定期限內為給付者，應給
    付遲延利息年利1 分。」，是被上訴人起訴請求上訴人給付
    自起訴狀繕本送達翌日即98年6 月24日起至清償日止，按年
    利率10% 計算之利息，同屬有據。從而被上訴人本於兩造間
    之保險契約法律關係，請求上訴人給付7 萬元，及自98年6
    月24日起至清償日止，按年利率10% 計算之利息，為有理由
    ，應予准許。又上開准許部分，因本件屬小額訴訟程序，依
    民事訴訟法第436 條之20，應依職權宣告假執行，原審判命
    上訴人給付，並依職權為假執行之宣告，核無違誤。
六、綜上各情，上訴人雖具體指摘原判決違背法令之事由，惟原
    判決並無上訴人所指違背法令情事，上訴意旨指摘原判決有
    不適用法規或適用法規不當，求予廢棄改判，顯無理由，爰
    不經言詞辯論判決駁回之。
七、復按於小額訴訟之上訴程序，法院為訴訟費用之裁判時，應
    確定其費用額。又訴訟費用，由敗訴之當事人負擔。民事訴
    訟法第436 條之19第1 項、第436 條之32第1 項及第78條規
    定甚明。本件上訴既不合法，上訴人支出之第二審裁判費用
    1,500 元，自應由上訴人負擔，是上訴人應負擔之訴訟費用
    額確定為1,500 元。
八、據上論結，本件上訴為顯無理由，依民事訴訟法第436 條之
    29第2 款、第436 條之32第1 項、第2 項、第436 條之19第
    1 項、第449 條第1 項、第78條，判決如主文。
中    華    民    國    99    年    1     月    20    日
                  民事第三庭    審判長法  官  杭起鶴
                                      法  官  伍逸康
                                      法  官  林雯娟
以上正本係照原本作成。
本裁定不得抗告。
中    華    民    國    99    年    1     月    20    日
                                      書記官  楊建新


司法院資訊處製作；財團法人民間司法改革基金會備份。
